臺灣板橋地方法院刑事判決　　　　　　　94年度訴字第1422號
　　公　訴　人　臺灣板橋地方法院檢察署檢察官
　　被　　　告　乙○○
　　指定辯護人　本院公設辯護人　甲○○
上列被告因強盜案件，經檢察官提起公訴（93年度偵字第15099
號），本院判決如下：
    主  文
乙○○意圖為自己不法的所有，而搶奪他人的動產，未遂，累犯
，處有期徒刑陸月，如易科罰金，以參佰元折算壹日。
    事  實
一、乙○○前於民國91年間，因連續竊盜、搶奪等罪，經臺灣士
    林地方法院於91年10月9 日以91年訴字第498 號判決分別判
    處有期徒刑4 月、7 月，應執行有期徒刑10月確定，於92年
    6 月8 日執行完畢。但是乙○○沒有悔悟，竟然還基於意圖
    為自己不法所有的搶奪犯意，於93年3 月15日10時10分許，
    騎乘車號：QET-942 號機車，行經臺北縣三重市○○路○ 段
    47巷57號附近，佯以要帶顏永春去買東西，而顏永春則騎乘
    車號：LZ8-581 號機車隨同前往，在行經自強路附近的公園
    時，乙○○竟然趁顏永春還不及防備的時候，自身後將手伸
    入顏永春的褲子口袋內翻搜財物，但是並沒有取得任何財物
    。迄顏永春勉力掙脫後試圖撥打行動電話求救，乙○○旋即
    折斷顏永春插於前開機車電門上的鑰匙（毀損部分，並沒有
    經過告訴）後逃逸，嗣後經警方循線查獲。
二、案經臺北縣政府警察局三重分局移由臺灣板橋地方法院檢察
    署檢察官偵查起訴。
    理  由
一、本院認定被告乙○○有上述犯罪的證據跟得心證的理由，有
    被告乙○○於本院的坦白，跟他在警訊以及偵查中的供述相
    符合，也跟被害人顏永春於警詢及偵查中指述被搶的情形，
    也是相符，所以，被告的坦白，應該認為與事實相符，可以
    採信。因此，本案事證明確，被告犯行，可以認定。
二、查被告基於上述不法所有的犯意，趁被害人不及防備的時候
    ，以手伸入被害人口袋搶奪未遂的事實，已經明確；而搶奪
    罪的既遂與未遂區別，應該以所搶的財物，是不是已經移入
    行為人自己權力支配下作為標準，若是已經將他人財物移歸
    自己持有，而有實質的支配力，就應成立搶奪既遂罪。本案
    被告並沒有搶到被害人任何的財物，所以，僅成立搶奪未遂
    罪。所以，被告乙○○所作出的行為，是觸犯刑法第325 條
    第3 項、第1 項的搶奪未遂罪；而被告已經著手於搶奪的行
    為，而沒有搶到財物，為未遂犯，應該依據刑法第26條前段
    規定減輕他的刑罰。又被告曾經犯有如事實欄所載前科犯行
    ，並且執行完畢，有本院94年9 月22日列印的臺灣高等法院
    被告前案紀錄表在卷可憑，則被告於有期徒刑執行完畢後5
    年內，再犯本案有期徒刑以上的罪，為累犯，應依刑法第47
    條的規定，加重刑罰，並根據先加後減的原則來作處理。公
    訴意旨認為被告以強暴方法致被害人不能抗拒而取被害人的
    財物未果，應依刑法第328 條第4 項、第1 項強盜未遂罪處
    斷；惟按刑法上的搶奪罪，其為奪取他人所有物，雖與強盜
    罪沒有差別，但搶奪行為專僅指乘人不及抗拒而作出奪取動
    作而言，如果施用強暴脅迫使人不能抗拒而作出奪取，就應
    成立強盜罪。至於所謂的強暴脅迫手段，祇須抑壓被害人的
    抗拒，足以喪失其意思自由為已足，縱然被害人實際上並無
    抗拒行為，仍然於強盜罪的成立，不生任何的影響（最高法
    院20年非字第84號判例參照）。由上述的說明觀察，可以作
    出理解的是，搶奪罪與強盜罪的區別，在於被害人是不是已
    經因為行為人所作出的強暴脅迫手段致使被害人不能抗拒而
    喪失意思自由，假使行為人雖然有施以強暴、脅迫的手段，
    但是還沒有致使被害人達到不能抗拒或喪失意思自由的程度
    ，那麼與強盜罪的構成要件就有不同。查本件被告雖然有作
    出強暴脅迫，但是，被害人當時的意思自由，並沒有受到任
    何不當的壓制，可見被害人當時並沒有達到不能抗拒或喪失
    意思自由的程度，這由被害人顏永春供述以：「（檢察官問
    ：是否記得當天是發生了什麼事？）照片中的人從後方
   把 手伸到我的身前來，手伸進入衣服前的口袋中，但是未拿
    走任何東西，他從後抱著我時，我仍可掙扎，繼續掙脫他。
    後來我終於推開他，從褲子口袋中拿出手機要撥打，他看我
    要打電話，就把我插在鑰匙孔上的鑰匙折斷，然後開他自己
    的車走了。」等語（見93年11月5 日偵查筆錄，偵查卷第43
    頁反面），因此，從這裡我們可以明確了解的是，起訴法條
    認為被告所觸犯的是強盜未遂罪嫌一節，還是有不恰當的地
    方，但起訴的整體社會基本事實仍然相同，所以，本院就應
    該對起訴法條作出變更。綜合上述的說明，本院經審酌被告
    犯罪動機、目的、方法、尚未取得財物，對於被害人施以搶
    奪行為，因而對於被害人身心造成的危害程度，並參酌被告
    犯罪後還知道對於犯行的坦白的犯罪後態度等一切的情狀，
    酌情量處如主文所示的刑罰，並諭知易科罰金的折算標準。
據上論斷，應依刑事訴訟法第299 條第1 項前段、第300 條，刑
法第325 條第3 項、第1 項、第26條前段、第47條、第41條第1
項前段，罰金罰鍰提高標準條例第2條，判決如主文。
本案由檢察官李俊彥提起公訴，經檢察官朱學瑛到庭執行職務
中　　華　　民　　國　　94　　年　　9 　　月　　30　　日
                  刑事第十四庭審判長法　官  黎錦福
                                    法  官  曾正耀
                                    法  官  饒金鳳
上列正本證明與原本無異。
如不服本判決，應於判決送達後10日內向本院提出上訴狀 (應附
繕本)， 上訴於臺灣高等法院。
                                    書記官  蔡麗春
中　　華　　民　　國　　94　　年　　9 　　月　　30　　日
附錄本案論罪科刑法條全文：
中華民國刑法第325條
 (普通搶奪罪)
意圖為自己或第3 人不法之所有，而搶奪他人之動產者，處六月
以上五年以下有期徒刑。
因而致人於死者，處無期徒刑或七年以上有期徒刑，致重傷者，
處三年以上十年以下有期徒刑。
第1 項之未遂犯罰之。
